臺北高等行政法院判決　　　　　　　　　　　　　　九十二年度訴字第一○四○號
　　　　　　　　　　　　　　　.
　　原　　　告　甲○○○
　　訴訟代理人　龍雲翔律師
　　　　　　　　丙○○兼送達.
　　被　　　告　經濟部智慧財產局
　　代　表　人　蔡練生（局長）住同右
　　訴訟代理人　丁○○
　　參　加　人　乙○○
右當事人間因商標異議事件，原告不服經濟部中華民國九十二年一月三日經訴字第０
九一０六一三一五三０號訴願決定，提起行政訴訟，並經本院裁定命參加人獨立參加
被告之訴訟。本院判決如左：
　　主  文
訴願決定及原處分均撤銷。
被告對於原告就審定第九七○九二七號「施威特及圖」商標所提異議案應為異議成立
之處分。
訴訟費用由被告負擔。
　　事  實
一、事實概要：緣參加人乙○○於民國（下同）八十九年十二月二十八日以「施威特
    及圖」商標，指定使用於當時商標法施行細則第四十九條所定商品及服務分類表
    第十四類之金、銀、翡翠、珍珠、鑽石．．．等商品，向被告申請註冊，經被告
    核准列為審定第九七○九二七號商標（下稱系爭商標）。嗣原告之前手「全球詩
    威特國際有限公司」（下稱全球詩威特公司）以系爭商標有違當時商標法第三十
    七條第六、七款之規定，檢據如附圖二之商標（下稱據以異議商標）對之提起異
    議，經被告審查，以九十一年八月二十九日中台異字第Ｇ九○一八八九號商標異
    議審定書為異議不成立之處分，全球詩威特公司不服，提起訴願，經遭駁回，嗣
    因全球詩威特公司前已將據以異議商標專用權移轉與原告，原告認原處分及訴願
    決定，洵有違誤，並損害原告之權利，遂向本院提起本件行政訴訟。
二、兩造聲明：
　(一)原告聲明求為判決：訴願決定及原處分均撤銷，並命被告機關作成異議成立之處
    分。
　(二)被告聲明求為判決：駁回原告之訴。
  (三)參加人未於言詞辯論期日到場，依其準備程序所為聲明及陳述如下：駁回原告之
    訴。
三、兩造之爭點：
    系爭商標與據以異議之著名商標是否構成近似，且有致公眾混淆誤認之虞者？
甲、原告主張之理由：
一、本件二造商標近似、所指定之商品及服務間之關連性，應以據以異議商標之著名
    性為重要考量因素，原處分及訴願決定略此不提，實有違誤，按商標近似、產品
    及服務間之關連性之判斷，與著名性有密切之關聯，意即，商標之著名性越強，
    商標圖樣之識別性也因此變強，所以在商標近似性之判斷會有比較寬鬆的標準，
    商標專用權效力所及於商品或服務種類也越廣，此屢經鈞院闡釋在案，鈞院相關
    判決有八十九年度訴字第一九五七、一一九六、一五一四、三四一九、二二七八
    、二七六二、九十年度訴字第二Ｏ四二號判決等，意旨略為：「有關商標著名性
    之高低判斷，其實益在於：著名度越高，商標圖樣本身之識別力也越強，該等排
    他性（或者係防衛性）商標專用權效力所及於商品或服務種類也越廣。簡言之，
    商標之著名性越強，商標圖樣之識別性也因此變強，所以在商標近似性之判斷會
    有比較寬鬆的標準，而且產品及服務間之關連性要求也會比較鬆弛。」。因此，
    本案商品關聯性之要求及近似度之判斷皆應著眼於據以異議商標、標章之著名性
    ，原處分及訴願機關既已認定據以異議商標、標章為著名，但對於異議及訴願階
    段所提出之前揭理論，隻字未提，並未將該著名性要件列為判斷近似或二造商品
    、服務關聯性之考量因素，亦完全未說明不予採納之理由，應有行政程序法第九
    十六條第一項第二款理由不備之違誤。
二、由前揭判決要旨可知：商標近似、產品及服務間之關連性之判斷，與著名性有密
    切之關聯，原告爰將據以異議商標、標章為著名之證據資料分析如後：
  (一)原告據以異議商標、標章：
  1.註冊第四八八二一七號「全新詩威特ＳＷＩＴＥＲ及圖」商標：專用期間自七十
    九年七月一日至八十九年六月三十日、經延展至九十九年六月三十日。
  2.註冊第四七九五九二號「詩威特ＳＷＩＴＥＲ及圖」商標：專用期間自七十九年
    四月一日至八十九年三月三十一日、延展至九十九年三月三十一日。
  3.註冊第九Ｏ三八二號「威特」聯合標章：專用期間自八十六年四月十六日至九十
    一年一月十五日。
  4.註冊第六Ｏ三五三號「新詩威特」聯合標章：專用期間自八十一年十一月十六日
    至九十一年一月十五日。
  (二)據以異議商標、標章經被告機關以中台異字第Ｇ00000000號商標異議審
    定書，另案認定為著名商標、標章。中台異字第Ｇ00000000號商標異議
    審定書內容略為：「本件系爭商標雖係指定使用於流理台、瓦斯爐、排油煙機等
    商品申請註冊，然衡酌異議人之『詩威特』標章已經廣告使用多年而臻著名，又
    國內廠商以中文『詩威特』作為商標或服務標章獲准註冊，且消費者於市場上所
    接觸之『詩威特』標章商品或服務幾乎為異議人所有之情形下，被異議人以完全
    相同之中文『詩威特』申請註冊，客觀上難謂無使一般消費者對其所表彰之商品
    來源或產製主體與異議人據以異議標章發生混淆誤信之虞．．．」
  (三)據以異議商標、標章早自七十九年即經被告機關核准註冊在案，使用至今已逾十
    年，並以「詩威特」及「威特」經大陸地區核准註冊列為第0000000、七
    八五九四七、六四二三一三、0000000號商標；並於八十九年八月二十四
    日將「詩威特SWITER及圖」商標圖樣於馬來西亞申請三案，案號分別為
    2000/11696、2000/11695、2000/11697號。
  (四)原告持續透過快樂廣播事業機構之港都、佳樂、澎湖、歡樂等電台，收聽率高之
    節目廣為宣傳據以異議商標、標章，其播送範圍涵蓋台灣全省，更於行經各鬧區
    公車之車體、民生報中刊登巨幅廣告，並於西元一九九九年春節製作月曆贈送客
    戶及經銷商，及精美之產品使用說明、公司簡介等。
  (五)據以異議商標、標章為美容業界及政商名人，包括前總統李登輝先生、前總統府
    資政邱創煥先生、前省長宋楚瑜先生、立法委員沈智慧小姐、立法院長王金平先
    生、藝人白冰冰小姐、苦苓先生、歐陽龍先生、王瑞玲小姐、柯俊雄先生、張晨
    光先生、洪榮宏先生、陳美鳳小姐等一致推崇、肯定之品牌。
  (六)原告於全省訓練數以千計之美容師，輔導其加盟開設分店，且每年提供教育訓練
    、優良美容師評鑑等以管制品質，可見原告維護據以異議商標、標章商譽之用心
    ，如今原告保守估計，全省以「全球詩威特美容機構」為名之加盟店，已逾七十
    一家，於原告總公司所在地之台中，更多達十四家，相關業界間足以並駕齊驅者
    ，掐指可數，況於經濟不景氣之今日，經營非民生必須消費品之美容產品或美容
    服務業，能有如此發展規模，實非容易。
  (七)由此可見，據以異議商標、標章在台灣地區多年來努力經營，不僅設有多處門市
    ，且各式產品多元化，銷售金額更凌駕同業水準之上，在一般消費者間譽有相當
    口碑，故依著名商標或標章認定要點第三、四點之標準，據以異議商標已臻著名
    。
  (八)再敘明因據以異議商標、標章產品之優良，及原告之苦心經營、宣傳所獲頒之獎
    項，原告因重視消費者權益，於八十五年以來積極參與相關消費者團體（例如中
    華民國消費者協會、消費者權益保護委員會、中華民國消費者權益促進會等）所
    舉辦之各項活動，該參選機構不乏各界知名之美容機構，激烈角逐，然原告皆能
    脫穎而出，獲得品質、消費者滿意度等各項最高榮譽，至今獲獎連連，此不僅係
    肯定原告之產品，亦使據以異議商標產品於相關業界及消費者所普遍肯定、認知
    ，並經實際消費者見證、推薦，而於前述獎項中，據以異議商標並經行政機關（
    例如行政院消費者保護委員會、行政院經濟建設委員會、經濟部工業局、經濟部
    商業司等政府機關）審查委員審查各項資料及市場調查認為據以異議商標之商品
    卓越、信譽優良、足堪同業楷模等，原告並熱心公益，將據以異議商標以非營利
    性活動推廣於社會各階層，而屢獲感謝狀、榮譽狀，故依著名商標或標章認定要
    點第三、四、六點之標準，據以異議商標堪稱為一著名商標，無庸置疑。
三、由前揭判決要旨得知，商標近似、產品及服務間之關連性之判斷，與著名性有密
    切之關聯，原告已將據以異議商標、標章為著名之證據資料於異議及訴願程序提
    出，並經原處分、訴願決定認定據以異議商標、標章為著名，已無疑義，於此，
    應對於據以異議商標、標章作較有利之保護，意即，應認定雙方商標、標章為近
    似，據以異議商標、標章專用權效力足以及於系爭商標。另基於前述著名性，一
    般消費者於觸及二商標、標章時，亦容易誤認系爭商標之商品與據以異議商標、
    標章之來源同一或有所關聯，而有混淆誤認之虞，原處分及訴願決定所持相反之
    理由，亦有違誤。
四、復審酌世界智慧財產權組織於西元一九九九年就「關於著名商標保護規定」作成
    決議，其中第二章第四條規定衝突商標（及仿襲商標）定義為「商標（標章）或
    其主要部分係重製、模仿翻譯、音譯某依著名商標，而有致混淆誤認之虞。」，
    而其判定之構成要件之為「商標以不公平的方式使用，而有致減損或淡化著名商
    標識別性之虞者。」或「不正利用著名商標之識別性者。」。又世界貿易組織之
    TRIPS協議則將著名商標之保護由相同或類似商品擴大到非類似商品，使著名商
    標或得更完整之保護，因此，為防止據以異議商標、標章之識別性遭到減損或淡
    化，並隨世界潮流擴大保護著名商標，且消費者於市場上所接觸之「詩威特」標
    章商品或服務幾乎為原告所有之情形下，參加人以讀音完全相同之中文「施威特
    」商標申請註冊，客觀上難謂無使一般消費者對其所表彰之商品來源或產製主體
    與原告據以異議商標發生混淆誤信之虞，應遭撤銷。原處分及訴願決定未考量據
    以異議商標、標章之著名性，逕因二造商品之區別認為一般消費者無發生混淆誤
    信之虞，實有違誤。
五、退一步言，若鈞院並不認同前述因據以異議商標、標章之著名性，因此可擴及拘
    束系爭商標所指定之金銀等商品之理論，則依前揭商標法第三十七條第七款之構
    成要件，並不以同一或類似之商品為限，被告機關中台異字第Ｇ0000000
    0號異議審定書亦採此見解，認為泡沫紅茶等飲品，與剪刀等工具，使用近似商
    標，在客觀上有使消費者，對其所表彰之商品來源或產製主體發生混淆之虞；則
    原處分及訴願決定以「二者之商品／服務之性質、功能、行銷管道及販賣場所全
    然不同，市場區隔有別」等語，認為本件系爭商標無前述法條之適用，實有審查
    準則不一之違誤。
六、本件系爭商標與據以異議商標為近似：
  (一)按商標圖樣相同或近似於他人著名之商標或標章，有致公眾混淆誤認之虞者，不
    得申請註冊，為前揭商標法第三十七條第七款之規定；而判斷商標近似與否，應
    就其主要部分隔離觀察有無引起混同誤認之虞以為斷。商標在外觀、觀念或讀音
    方面有一近似者，即為近似之商標；商標圖樣上之中文不同，讀音相同或近似，
    有混同誤認之虞者，為讀音近似，復為被告商標近似審查基準一、四之（一）所
    明示。
  (二)按商標之著名性越強，商標圖樣之識別性也因此變強，所以在商標近似性之判斷
    會有比較寬鬆的標準，已如前述。查據以異議商標與系爭商標之中文部份，均有
    完全相同之「威特」，雖有「詩」及「施」之別，然二者之讀音完全相同，外文
    部分，一為「ＳＷＩＴＥＲ」、一為「ＳＷＥＥＴ」，外觀相仿、讀音一為「
          」、一為「    」，僅末尾讀音之別，亦極為相仿，應屬近似商標，依前
    揭商標近似審查基準二造商標已構成外觀及讀音近似，並有改制前行政法院判決
    三十餘筆則足供佐證，復參酌據以異議商標、標章之著名性，認定本件二造商標
    自應採較有利於原告、較寬鬆的標準，而認定二造商標為近似商標。
  (三)又經久慣常的使用，會使整體商標圖樣之「一體感」為社會大眾所充分認知，其
    結果會造成：「其他新設計的商標圖樣，只要在整體設計精神及意匠上與該著名
    之商標圖樣相彷彿，而形成同一印象，即使有其餘之出入，該等出入均會被視為
    細微之出入，而非『可資辨識之顯著特徵』，因而二者構成近似」。原處分及訴
    願決定認為「二標章圖樣之中文『施威特』與『詩威特』，亦非完全相同」，除
    未考量「商標之著名性越強，商標圖樣之識別性也因此變強，所以在商標近似性
    之判斷會有比較寬鬆的標準」之判決要旨，亦完全漠視商標「近似」之情況，蓋
    「施威特」與「詩威特」，雖非完全相同，然因二者讀音相同，已構成商標近似
    ，況前揭商標法第三十七條第七款之構成要件並非限於「相同」商標，尚有「近
    似」商標之情形。被告機關於異議審定書第三頁第二點第十四行，已認定二造商
    標構成近似，卻又於第四頁第三點第三行認定「施威特」與「詩威特」，亦非完
    全相同，前後矛盾，實欠妥適。因此，被告機關此部份見解亦有違誤。
七、本件系爭商標與據以異議商標所指定之產品及服務關連性密切：
  (一)查前揭被告機關中台異字第Ｇ00000000號商標異議審定書：「本件系爭
    商標雖係指定使用於流理台、瓦斯爐、排油煙機等商品申請註冊，然衡酌異議人
    之「詩威特」標章已經廣告使用多年而臻著名，又國內廠商以中文「詩威特」作
    為商標或服務標章獲准註冊，且消費者於市場上所接觸之「詩威特」標章商品或
    服務幾乎為異議人所有之情形下，被異議人以完全相同之中文「詩威特」申請註
    冊，客觀上難謂無使一般消費者對其所表彰之商品來源或產製主體與異議人據以
    異議標章發生混淆誤信之虞．．．」該案之申請註冊商標指定使用於流理台、瓦
    斯爐、排油煙機等商品，與據以異議標章所知名之美容產品及美容服務業，二者
    之商品／服務之性質，功能、行銷管道及販賣場所完全不相關，尚經被告機關以
    「異議人之詩威特標章已經廣告使用多年而臻著名」為考量，而撤銷該案之系爭
    商標。
  (二)反觀本件之系爭商標所指定使用之商品「金、銀、翡翠、珍珠、鑽石等」，與據
    以異議商標、標章所知名之美容產品及美容服務業之消費者均為愛美女性，百貨
    公司之美容保養品及飾品區又經常於同一樓層，女性雜誌亦經常同時刊登美容及
    珠寶飾品資訊，消費者同時接觸到二造商標之機會甚多，關聯性較「流理台、瓦
    斯爐、排油煙機等商品，與美容產品及美容服務業」高出許多，當然應與前揭異
    議案得到相同之處分，意即應將本件系爭商標之審定應撤銷。
八、綜上所陳，據以異議商標、標章經原告多年努力，已成為一著名商標、標章，參
    加人以中文「施威特」為系爭商標之主要部分申請註冊，已違反前揭商標法第三
    十七條第七款之規定。
乙、被告主張之理由：
一、按商標圖樣「相同或近似於他人著名之商標或標章，有致公眾混淆誤認之虞者」
    ，不得申請註冊，為系爭商標異議審定時商標法第三十七條第七款所明定。又所
    稱「著名之商標或標章」，係指有客觀證據足以認定該商標或標章已廣為相關事
    業或消費者所普遍認知者而言，復為前揭商標法施行細則第三十一條第一項所明
    定。所謂「有致公眾混淆誤認之虞者」，係指商標或標章有使一般消費者對其所
    表彰之商品來源或產製主體發生混淆誤信之虞而言。本款之立法意旨除在保護著
    名商標或標章外，亦在防止混淆，維護交易安全，保護消費大眾利益，故本款之
    適用除須有以相同或近似於他人著名之商標或標章申請註冊外，尚須因而有致公
    眾發生混淆誤認之虞者，始足當之。而商標有無使公眾對其發生混淆誤認之虞，
    除考量知名度、兩造標章圖樣近似程度及是否具有創意外，尚須考量兩造標章圖
    樣所指定使用商品或服務之相關及類似程度、銷售網路或販賣陳列處所等因素綜
    合判斷之。查本件原告係一經營美容產品及美容服務業之機構，早自七十八年起
    即以「詩威特」、「SWITER」等圖樣指定使用於前述相關商品上申請註冊，除於
    我國、大陸地區及馬來西亞等獲准商標註冊外，於全省已逾七十一家加盟店，並
    透過各種活動、獲得獎項及電台等媒體加以宣傳及持續進行服務銷售，凡此有原
    告所檢送之商標註冊資料、廣告託播單、加盟店資料、獲獎一覽表、照片等證據
    資料影本附卷可稽，固堪認原告之「詩威特」、「SWITER」等標章使用於美容產
    品及相關服務已為國內相關事業或消費者所知悉，應屬著名之商標或標章。但查
    商標法係採申請註冊主義，相同或近似之商標圖樣指定使用於不類似之商品，而
    無有致混淆誤認之虞者，非商標法所限制，而本款立法意旨固在保護著名之商標
    或標章，惟若綜合判斷前述各項因素而無有致公眾混淆誤認之虞者，尚難因此擴
    充著名之商標或標章所依法註冊保護之範圍。
二、本件系爭審定第九七○九二七號「施威特及圖」商標與原告據以異議之「詩威特
    及圖SWITER」、「新詩威特」等標章圖樣相較，二者之中文「施威特」、「詩威
    特」僅有一字之差，於連貫唱呼之際固易滋混同，縱構成讀音近似，惟查系爭「
    施威特及圖」商標係由外文「SWEET」加以圖形化設計，並於下方置其中文音譯
    「施威特」所組成，其商標圖樣整體具有相當之創意，二者圖樣之中文「施威特
    」與「詩威特」，亦非完全相同，且系爭商標指定使用之金、銀、翡翠、珍珠、
    鑽石等商品，依客觀事實觀察，其商品價位較高，相關購買人所施之注意力相對
    較高，復與據以異議商標所知名之美容產品及美容服務業之性質、功能、行銷管
    道及販賣場所全然不同，二者市場顯有區隔，營業利益之衝突情況並不明顯，一
    般消費者應不難區辨。從而，參加人以系爭審定第九七○九二七號「施威特及圖
    」商標圖樣申請註冊，參酌其商標圖樣之創意性及二者營業上之差異程度，客觀
    上，應無使一般消費者對其所表彰之商品來源或產製主體發生混淆誤信之虞，揆
    諸前揭說明，系爭商標之申請註冊，應無前揭法條規定之適用。另原告援引被告
    中台異字第Ｇ00000000號商標異議審定書對於指定使用於流理台、瓦斯
    爐、排油煙機商品，仍為異議成立所為前後矛盾之認定一節，惟查該案系爭商標
    圖樣之中文完全相同，與本件商標圖樣各異，尚難據之執為本件應為相同認定之
    論據。
丙、參加人主張之理由：
    援引被告主張之理由。又參加人是經營手錶，手錶是飾品類包括計時器，手錶裡
    面也是有金、銀、珠寶，做鑲鑽。且系爭商標是用參加人本人的姓氏做設計的，
    用英文做圖文設計，把文字圖文化，與原告的據以異議商標不會產生混淆，且二
    商標圖形差很多。
　　理  由
一、按商標圖樣「有使公眾誤認誤信其商品之性質、品質或產地之虞者」、「相同或
    近似於他人著名之商標或標章，有致公眾混淆誤認之虞者」，不得申請註冊，為
    本件異議審定時商標法第三十七條第六、七款所明定。而衡酌商標是否近似，以
    具有普通知識、經驗之一般商品購買人於購買時施以普通所用之注意，有無混同
    誤認之虞判斷之。同法施行細則第十五條第一項亦定有明文。又「商標之近似與
    否，應隔離觀察以為判定之標準，縱令兩商標對照比較能見其差別，然異地異時
    各別觀察則不易見者，仍不得不謂為近似，故凡商標無論在外觀上、名稱上或觀
    念上，其主要部分近似，有足以惹起混同誤認之虞，而其他附屬部分雖不近似，
    仍不得不謂為近似之商標」、「商標之是否近似應總括其全部以隔離的觀察認定
    其有無混同或誤認之虞以為斷」、「構成商標之圖形文字，總括其各部分從隔離
    的觀察其全體之外觀上，苟易發生混同誤認者，固屬近似，若其主要部分於異時
    異地各別觀察，無論在外觀上、名稱上或觀念上有足以引起混同誤認之虞時，亦
    係近似，而其附屬部分之有無顯著差異則非所問」、「判斷兩商標是否近似，自
    應就各商標之主要部分隔離觀察，以辨其是否足以引起混同誤認之虞」，改制前
    行政法院二十六年判字第二○號、二十六年判字第四八號、三十年判字第一○號
    及四十八年判字第八十一號判例分別著有明文。故判斷兩商標是否近似，除總括
    其全部以隔離的各別觀察認定二者有無混同誤認之虞外；如其商標圖樣中某部分
    特別突出呈現為主要部分者，則應就該商標之主要部分異時異地隔離各別觀察，
    以辨其與另一商標是否足以引起混同誤認之虞。二者無論在外觀、讀音或觀念上
    有一近似者，即為近似之商標。而所謂外觀近似，係指商標圖樣之構圖、排列、
    字型、設色等近似，有產生混同誤認之虞者；商標之讀音有無混同誤認之虞，應
    以連貫唱呼為標準；觀念近似則指商標圖樣之實質意義有產生混同誤認之虞者。
    再所稱著名之商標或標章，指有客觀證據足以認定該商標或標章已廣為相關事業
    或消費者所普遍認知者。復為同法施行細則第三十一條第一項所明定。而所謂「
    有致公眾混淆誤認之虞者」，係指有使一般消費者對該申請註冊商標或標章所表
    彰之商品、服務來源或產製、營業主體與該著名商標或標章所表彰者產生混淆誤
    信之虞而言，其認定應綜合該著名商標之著名程度、商標圖樣近似程度、商標圖
    樣是否具有創意、商標所指定使用商品之相關及類似程度（關連性）、商品銷售
    網路或販賣陳列之處所、購買人對商品種類、價格及其性質之注意程度，及二商
    標各自使用情形等因素判斷之。故本款之適用不須與著名之商標或標章所表彰之
    商品、服務同一或類似，該著名商標亦不以已經在國內外註冊為必要，只要相同
    或近似於他人先行使用之著名之商標或標章，且有致公眾混淆誤認之虞，即足當
    之。
二、被告略以，原據以異議商標專用權人並未檢具任何證據理由，說明系爭商標本身
    有使人誤認其所表彰之商品性質、品質或產地等，徒以系爭商標有使人誤認其所
    表彰之來源或產製主體為由，自難執為有利於首揭法條第六款主張之論據，本件
    應無該條款規定之適用。又系爭「施威特及圖」商標，係由外文「SWEET」經圖
    形化設計，並於下方置其中文音譯「施威特」所組成，其商標圖樣不僅具相當之
    創意性，兩造標章圖樣之中文「施威特」與「詩威特」，亦非完全相同；復審酌
    系爭商標所指定使用之金、銀、翡翠、珍珠、鑽石等商品，核其商品性質與據以
    異議商標所知名之美容產品及美容服務業，二者之商品／服務之性質、功能、行
    銷管道及販賣場所全然不同，市場區隔有別，營業利益衝突情況並不明顯，一般
    消費者應不難區辨，客觀上，應無使一般消費者對其所表彰之商品來源或產製主
    體發生混淆誤信之虞，本件亦無首揭商標法第三十七條第七款規定之適用，乃為
    異議不成立之處分。原告不服，提起訴願，主張據以異議之「詩威特」商標為著
    名商標／標章，業經被告九十一年三月十九日中台異字第八九一五二一號商標異
    議審定書認定在案；又系爭商標所指定使用之金、銀、翡翠、珍珠、鑽石等商品
    ，與據以異議商標所知名之美容產品及美容服務業之消費者均為愛美女性，百貨
    公司之美容保養品及飾品區又經常於同一樓層，女性雜誌亦經常同時刊登美容及
    珠寶飾品資訊，消費者同時接觸到兩標章之機會甚多，應具關聯性；參加人以近
    似之中文「施威特」作為系爭商標圖樣之主要部分申請註冊，已違反前揭商標法
    第三十七條第七款之規定等語。訴願決定以本件原處分有關前揭商標法第三十七
    條第六款部分，原告並無爭執，應無庸再論，合先敘明。次查，首揭商標法第三
    十七條第七款規定之適用，除「商標圖樣相同或近似於他人著名之商標或標章」
    外，尚須「有致公眾混淆誤認之虞」始足當之。本件原告據以異議之「詩威特」
    商標固曾經被告機關另案以九十一年三月十九日中台異字第八九一五二一號商標
    異議審定書認定為著名商標／標章。惟查，系爭審定第九七○九二七號「施威特
    及圖」商標圖樣係由外文「SWEET」設計圖及該外文之音譯中文「施威特」所聯
    合組成，與據以異議商標圖樣上之中文「詩威特」仍可區辨；且系爭商標所指定
    使用之金、銀、翡翠、珍珠、鑽石等商品，與據以異議標章所知名之美容產品及
    美容服務業，二者之商品／服務之用途、功能、性質、行銷管道及販賣場所全然
    不同，市場區隔明顯，客觀上應不致有使一般消費者對其所表彰之商品來源或產
    製主體發生混淆誤認之虞。是系爭商標之申請註冊，並無「有致公眾混淆誤認之
    虞」之情事，應無首揭法條第七款規定之適用。從而，被告所為異議不成立之處
    分，洵無不合，應予維持等語為由，駁回其訴願。原告猶不服，提起行政訴訟，
    主張理由及其爭點均如事實欄所載。
三、本院查：
  (一)查中文「詩威特」為原告使用於化妝品等商品及護膚美容等相關服務之商標，除
    自七十九年起陸續於國內獲准註冊四七六七五八、四七九五九二、四八八二一七
    、六○三五三、一六二一五四號等「詩威特」系列商標及服務標章外，八十二年
    並獲表揚為績優廠商，其後每年復獲有包括消費者協會菁英獎、中華民國績優商
    品第一品牌獎、亞太金爵獎、中華民國第一屆跨世紀企業暨商品金冠獎、中華民
    國優良企業商品顧客滿意度金質獎等各種不同獎項，又原告為拓展其業務，透過
    各廣播電台、報章、車體廣告暨印製產品說明書廣為宣傳促銷，現於全省各地之
    加盟店已逾七十家，凡此有原告檢送之產品型錄、公司簡介、報章、電台、車體
    廣告照片、託播單、合約書、加盟店資料、獎項一覽表等證據資料附卷可稽，堪
    認據以異議「詩威特」系列商標所表彰之信譽及服務品質因原告廣泛持續使用之
    結果，於系爭商標申請註冊時（八十九年十二月二十八日）已為相關事業或消費
    者所普遍認知。此為被告於原處分意旨所自認。被告機關亦已於另案以九十一年
    三月十九日中台異字第八九一五二一號商標異議審定書認定其為著名商標／標章
    （見起訴理由附證三）。
  (二)據以異議商標與系爭商標之中文部份，均有完全相同之「威特」，雖有「詩」及
    「施」之別，然整體觀察，二者外觀近似，讀音則完全相同；外文部分，一為「
    ＳＷＩＴＥＲ」、一為「ＳＷＥＥＴ」，讀音一為「      」、一為「    」，
    僅末尾讀音有細微差別，亦極為相仿，於異時異地隔離觀察及連貫唱呼之際，有
    使人產生混同誤認之虞，揆諸前開說明，應屬近似商標。又著名商標經長久慣常
    的使用，會使整體商標圖樣之「一體感」為社會大眾所充分認知，其他商標圖樣
    ，只要在整體設計精神及意匠上與該著名之商標圖樣相彷彿，而形成同一印象，
    即使其餘部分有些出入，例如系爭商標之外文「SWEET」雖經圖形化設計，而與
    據以異議商標之「SWITER」外觀有些出入，該等出入也會被視為細微之出入，而
    非「可資辨識之顯著特徵」，並不影響二者構成近似。原處分意旨認為「兩造標
    章圖樣之中文『施威特』與『詩威特』，亦非完全相同」，顯然漠視兩商標「近
    似」之可能，蓋前揭商標法第三十七條第七款之構成要件並非限於「相同」商標
    ，尚有「近似」商標之情形，而「施威特」與「詩威特」，雖非完全相同，然因
    二者外觀近似、讀音相同，已構成商標近似。又被告於本件異議審定書第三頁第
    二點第十四行，已認定二造商標構成近似，卻又於第四頁第三點第二、三行認定
    系爭商標圖樣不僅具相當之創意性，二造商標之中文「施威特」與「詩威特」，
    亦非完全相同，進而認定二者無使一般消費者對其所表彰之商品來源或產製主體
    發生混淆誤信之虞云云，實欠妥適。
  (三)系爭商標所指定使用之金、銀、翡翠、珍珠、鑽石等商品，與據以異議商標所著
    名之美容產品及美容服務業之消費者均為愛美女性，百貨公司之美容保養品及珠
    寶飾品區又經常設於同一樓層，女性雜誌亦經常同時刊登美容及珠寶飾品資訊，
    消費者同時接觸到二造商標之機會甚多，銷售對象具有重疊性，商品性質具有相
    當關聯性。故綜合據以異議商標之著名程度、兩造商標圖樣近似程度、其指定使
    用商品或服務之相關及類似程度（關連性）、商品銷售網路或販賣陳列之處所、
    購買人對其商品種類、價格及性質之關注程度等因素判斷，應認系爭商標之申請
    註冊有使一般消費者對其表彰之商品來源或營業主體與據以異議之著名商標所表
    彰者產生混淆誤信之虞。
四、綜上所述，原告提出異議，主張系爭商標近似於據以異議之著名商標，有致公眾
    混淆誤認之虞，堪以採信。被告認系爭商標之申請註冊無使一般消費者對其所表
    彰之商品來源或產製主體發生混淆誤信之虞，並無前揭商標法第三十七條第七款
    規定之適用，遽為本件異議不成立之處分，容有未洽，訴願決定未加糾正，仍予
    維持，亦有未洽，原告訴請將之一併撤銷，自無不合，應予准許。且原處分經撤
    銷後，本件異議案回復到未審定之狀態，被告即應依現行商標法第九十條：「本
    法中華民國九十二年四月二十九日修正施行前，已提出異議，尚未異議審定之案
    件，以本法修正施行前及本法修正施行後之規定均為違法事由為限，始撤銷其註
    冊」之規定處理，而本法修正施行後之規定即現行商標法第二十三條第一項第十
    二款規定不得註冊之要件包括「相同或近似於他人著名之商標或標章，有致相關
    公眾混淆誤認之虞」之情形，核與本法修正施行前即本件異議審定時商標法第三
    十七條第七款規定實質內容相同，查系爭商標之申請註冊無論依異議審定時商標
    法第三十七條第七款及現行商標法第二十三條第一項第十二款規定，均具有違法
    事由，故原告請求被告重新審定為異議成立之處分，亦無不合，應予准許。又如
    被告已依現行商標法第八十九條第一項規定，將系爭商標逕予註冊者，即應撤銷
    其註冊，併此明。
據上論結，本件原告之訴為有理由，爰依行政訴訟法第九十八條第三項前段，判決如
主文。
中　　華　　民　　國　　九十三　　　年　　　七　　　月　　　二十九　　　日
                                  臺北高等行政法院  第二庭
                                            審判長  法  官　姜素娥
      　　　　　　　　　　　　　　　　　　　　      法　官　吳東都
      　　　　　　　　　　　　　　　　　　　　      法　官　林文舟
右為正本係照原本作成。
如不服本判決，應於送達後二十日內，向本院提出上訴狀並表明上訴理由，如於本判
決宣示後送達前提起上訴者，應於判決送達後二十日內補提上訴理由書（須按他造人
數附繕本）。
中　　華　　民　　國　　九十三　　　年　　　七　　　月　　　二十九　　　日
                                                    書記官  余淑芬
